【裁判字號】    98,抗,924
【裁判日期】    980918
【裁判案由】    聲請再審
【裁判全文】
臺灣高等法院刑事裁定                   98年度抗字第924號
抗   告   人
即再審聲請人  甲○○
上列抗告人因妨害公務案件，不服臺灣基隆地方法院中華民國98
年6月22日裁定（98年度聲再字第4號），提起抗告，本院裁定如
下：
    主  文
抗告駁回。
    理  由
一、原裁定略以：
  (一)再審聲請人甲○○因妨害公務案件，經臺灣基隆地方法院於
    民國97年12月30日以97年度易字第798號判決判處有期徒刑4
    月，再審聲請人不服，提起上訴，經臺灣高等法院於98年2
    月27日以98年度上易字第510號「上訴不合法定程式」駁回
    上訴確定，上開確定判決於98年3月6日送達於再審聲請人，
    再審聲請人於98年3月23日具狀向臺灣高等法院聲請再審，
    經臺灣高等法院於98年3月27日以98年度聲再字第105號裁定
    敘明「該院98年度上易字第510號係程序判決，聲請再審對
    象應為原法院判決，再審聲請程序違背規定」為由，駁回再
    審聲請；再審聲請人又於98年4月17日以「重要證據漏未審
    酌」為由，向臺灣基隆地方法院聲請再審，經該法院於98年
    4月23日以98年度聲再字第3號裁定敘明「依刑事訴訟法第42
    1條所定不得上訴於第三審法院之案件，經第二審確定之有
    罪判決，如就足生影響於判決之重要證據漏未審酌為由，聲
    請再審，應於判決送達後20日內為之，聲請人具狀提出再審
    聲請已逾20日法定期間」為由，駁回再審聲請；再審聲請人
    不服，提起抗告，經臺灣高等法院於98年5月9日以98年度抗
    字第459號裁定駁回抗告確定；再審聲請人又於98年6月9日
    以上開再審理由具狀向法院就臺灣基隆地方法院97年度易字
    第798號確定判決，聲請再審各節，業經臺灣基隆地方法院
    調閱該院97年度易字第798號、臺灣高等法院98年度上易字
    第510號判決，並有臺灣高等法院98年度聲再字第105號裁定
    影本、臺灣基隆地方法院98年度聲再字第3號裁定影本、臺
    灣高等法院98年度抗字第459號裁定正本、臺灣基隆地方法
    院98年6月9日收文章等在卷可稽。
  (二)再審聲請人固具狀敘明依據刑事訴訟法第420條第1項第6款
    「因發現確實之新證據，足認受有罪判決之人應受無罪、免
    訴、免刑或輕於原判決所認罪名之判決者」規定聲請再審，
    然除提出最高法院30年上字第955號判例影本護貝1紙外，並
    未提出任何具備上開「嶄新性」及「顯然性」二要件之新證
    據供法院參酌，而上開最高法院30年上字第955號判例影本
    ，純係法律見解，並非具備「嶄新性」及「顯然性」二要件
    之新證據；又再審聲請人一再指摘基隆市環境保護局稽查人
    員稽查過程已逸出「執行公務」程序云云，惟此節業經臺灣
    基隆地方法院97年度易字第798號判決及臺灣高等法院判決
    中予以敘明，亦不屬「於法院判決前即存在，為法院、當事
    人不知」之新證據，再審聲請人執此為聲請再審之理由，所
    述顯非可採，再審聲請人所舉之聲請再審理由，核與上揭刑
    事訴訟法第420條第1項第6款規定之得聲請再審情形不符，
    而駁回抗告人再審之聲請。
二、抗告意旨略以：本案辦綠不辦藍，侵害被告司法權，環保局
    人員假借租屋名義侵入住宅拍照，原確定判決斷章取義稱抗
    告人有刑事訴訟法第159條之5情形，法官強行適用刑法第13
    5條入抗告人於罪，且臺灣基隆地方法院及臺灣高等法院處
    理被告再審程序不當。抗告人提供最高法院30年上字第955
    號判例係表明自己法律見解，法官不當適用嶄新性與顯然性
    要件，亦違反經驗法則、比例原則，上揭判例顯於事實審言
    詞辯論終結前已然存在而為當事人所不知，本案法官曲解抗
    告人對執行公務者有敵意，本件再審應有嶄新性，抗告人遭
    執行機關以仙人跳方式陷害，本欲勝訴拿回新台幣12萬元，
    惟得罪政黨高官，為免抗告狀遭竄改，而逕送臺灣高等法院
    ，隨卷附卷請參酌云云。
三、按有罪之判決確定後，因發現確實之新證據，足認受有罪判
    決之人，應受無罪、免訴、免刑或輕於原判決所認罪名之判
    決者，為受判決人之利益，得聲請再審，刑事訴訟法第420
    條第1項第6款定有明文。次按，刑事訴訟法第420條第1項第
    6款所謂「發現確實之新證據」，係指該證據於事實審法院
    判決前已經存在，為法院、當事人所不知，不及調查斟酌，
    至其後始行發見，且就證據本身形式上觀察，固不以絕對不
    須經過調查程序為條件，但必須顯然可認為足以動搖原有罪
    確定判決，而為受判決人無罪、免訴、免刑或輕於原判決所
    認罪名之判決者為限。故受理聲請再審之最後事實審法院，
    應就聲請再審理由之所謂「新證據」，是否具備事實審判決
    前已經存在，為法院、當事人所不知，事後方行發見之「嶄
    新性」，及顯然可認足以動搖原有罪確定判決，應為無罪、
    免訴、免刑或輕於原判決罪名之「顯然性」二要件，加以審
    查，為判斷應否准予開始再審之準據（最高法院93年度台抗
    字第98號判決要旨可資參照）。
四、本院查：
  (一)本件抗告人即再審聲請人援引最高法院30年上字第955號判
    例即「刑法第135條第1項之妨害公務罪，以公務員依法執行
    職務時加以妨害為要件，若超越職務範圍以外之行為，即不
    得謂為依法執行職務，縱令對之有所妨阻，要無妨害公務之
    可言。本件告訴人以硝磺礦分局長身分，率領緝私員赴上訴
    人家查緝私硝，固難謂非依法執行職務，但於查獲私硝後，
    因上訴人向其有所爭執，竟令毆打，實已軼出執行職務範圍
    之外，因此引起上訴人之反擊，自難據妨害公務之律以相繩
    」之內容為新證據，依刑事訴訟法第420條第1項第6款向原
    法院聲請再審，雖該判例於原確定判決法院判決前已存在，
    惟判例之適用，係法院適用法律之職權行使，若當事人所舉
    判例與事實審法院認定之事實不同，自不得僅以法院未適用
    該判例，即謂該判例屬刑事訴訟法第420條第1項第6款所謂
    確實之新證據。
  (二)另抗告人抗告指摘原確定判決法院法官審理案件係憑政黨傾
    向，惟此係抗告人主觀臆測，並未見抗告人提出任何證據憑
    佐；抗告人雖另附流浪法庭30年一書，惟亦與抗告人所涉妨
    害公務犯行無關，而不屬刑事訴訟法第420條第1項第6款所
    謂確實之新證據。又抗告人所指環保局人員有無假借租屋名
    義侵入抗告人住所拍照，而有妨害公務阻卻違法事由存在，
    及原確定判決適用刑事訴訟法第159條之5之規定，違法入抗
    告人於罪云云，均係抗告人主觀陳述，並未有何具「嶄新性
    」及「顯然性」之新證據可供審酌，是其上述陳述，亦與刑
    事訴訟法第420條第1項第6款規定不符，而不可採。
(三)綜上，原審認本件抗告人所舉再審理由與上揭刑事訴訟法第
  420條第1項第6款規定未合而駁回其聲請，其認事用法，並無
  不當。抗告意旨指摘原裁定不當，並無理由，應予駁回。
五、據上論斷，應依刑事訴訟法第412條，裁定如主文。
中    華    民    國    98    年    9    月    18     日
                  刑事第九庭  審判長法  官  陳貽男
                                    法  官  周盈文
                                    法  官  詹駿鴻
以上正本證明與原本無異。
不得再抗告。
                                    書記官  梁淑時
中    華    民    國    98    年    9     月    18    日


司法院資訊處製作；財團法人民間司法改革基金會備份。
